臺灣高等法院臺中分院刑事判決　　　　　　　　　　九十一年度上訴字第七五四號
　　上　訴　人
　　即　被　告　丙○○
　　指定辯護人　本院公設辯護人　甲○○
右上訴人因被告強盜案件，不服臺灣臺中地方法院九十一年度訴字第六六四號，中華
民國九十一年三月二十九日第一審判決（起訴案號：臺灣臺中地方法院檢察署九十一
年度偵字第一四六一號）提起上訴，本院判決如左：
    主      文
原判決撤銷。
丙○○共同意圖為自己不法之所有，攜帶兇器，以強暴至使不能抗拒，而使他人交付
其物，累犯，處有期徒刑柒年貳月。
    事      實
一、丙○○曾於民國（下同）八十一年間因犯妨害家庭罪，於八十二年一月十五日經
    本院判處有期徒刑八年，於八十二年三月二十六日經最高法院駁回上訴確定，另
    於八十二年間因犯妨害自由罪，經臺灣彰化地方法院判處有期徒刑六月，於八十
    二年七月三十一日確定，並均於八十九年五月十五日縮刑期滿執行完畢，猶不知
    悔改，竟與姓名年籍不詳綽號「阿龍」之成年男子，共同基於意圖為自己不法之
    所有之犯意聯絡，於九十年十一月三十日下午六時許，先由綽號「阿龍」之人騎
    乘丙○○之妻李芳怡（業經檢察官為不起訴處分在案）所有之機車，搭載丙○○
    先至臺中市○○路一家大賣場購買客觀足以對人之生命、身體構成威脅足供兇器
    使用之西瓜刀一把（未扣案），隨即由綽號「阿龍」之人搭載丙○○至臺中市尋
    找作案目標，於同年月日下午八時二十五分許，二人行經臺中市○○區○○路與
    大昌街口時，見乙○○獨自一人在該處欲騎乘機車，乃由綽號「阿龍」之人在旁
    接應，由丙○○下車持該把西瓜刀抵住乙○○之頸部，並喝令交付身上皮包，以
    強暴方式至使乙○○心生畏懼不能抗拒，而取乙○○所有之皮包一個（內有機車
    駕駛執照、行車執照、健保卡、信用卡各一張及諾基亞八二一０型行動電話話機
    （序號000000000000000）一具、現金新臺幣（下同）三千二百
    元），得手後，即與綽號「阿龍」之人共乘上開機車逃逸，將上開西瓜刀丟棄，
    並將所得現金花用殆盡，丙○○其後又將乙○○所有之行動電話機具，交由其不
    知情之妻子林芳怡以二千元之代價，販賣予彰化市○○路三０三號之星華通訊行
    ，再由星華通訊行之位於彰化市○○路一０六號「手機工廠」，以三千五百元販
    售予黃信華。嗣經乙○○報案後，警方先依乙○○行動電話序號查獲黃信華，再
    循線於九十一年一月十日下午七時三十五分許，在彰化縣彰化市○○路四八五巷
    一二一弄二號，為警循線查獲丙○○。
二、案經臺中市警察局第四分局報請臺灣臺中地方法院檢察署檢察官偵查起訴。
    理      由
一、訊據被告丙○○固坦承與綽號「阿龍」之人共同於右揭時地騎乘機車，並攜帶西
    瓜刀搶奪被害人乙○○皮包之事實，惟矢口否認有何右揭強盜之犯行，辯稱：西
    瓜刀係「阿龍」買的，伊雖攜帶西瓜刀下車，然西瓜刀一直放在身上防身用，並
    未取出威脅被害人，亦未以西瓜刀架住被害人之脖子，僅用搶奪之方式取走被害
    人之皮包而已云云。經查：
（一）右揭被告與綽號「阿龍」之人共同強盜之事實，業據被害人乙○○迭於警訊、
      原審法院、本院審理時指訴綦詳，被告雖否認有持刀抵住被害人脖子喝令其交
      出皮包，強取其內財物之犯行，但查被害人於警訊即指稱：係遭二名頭戴半罩
      式安全帽之歹徒尾隨行強，並由後座之歹徒下車持西瓜刀押住伊脖子，致伊無
      力反抗而強盜得逞（九十一年度偵字第一四六一號卷第十二頁反面）；於原審
      法院復到庭結證稱：「在九十年十一月三十日晚上八時二十五分許，我才剛要
      將安全帽拿起來，有一個人在巷口，有一個人（被害人當場指認即是在庭的被
      告）拿了西瓜刀押著我的脖子，跟我講說叫我將包包給他，我就將包包交給他
      ，他搶了就走了，我沒有辦法反抗，沒有傷害我，他跑了以後，就看到另一個
      人騎機車載走他了，巷口太暗看不清楚另外那個人。被告搶了我一支手機有找
      回來，其餘的東西均不見了」等語明確（見原審卷第二十五頁），經核與其於
      本院審理時亦結證稱：「那天八點多我剛下班，我要將東西放在機車置物箱，
      還沒有放好，背後就有一個人拿著東西押住我的脖子，我的背包斜背，他要我
      將背包交出來，我就把背包交給他，他就跑了」、「（問：是否有看到押在你
      脖子上的是何物？）是西瓜刀、長長的，因為我斜著頭有看到」、「（問：何
      時看到西瓜刀？）他本來要搶我的背包，因為他搶不走，在拉扯的時候，我有
      轉身，看到是西瓜刀」、「（問：你為何將背交給被告？）因為被告叫我不要
      動，要我交背包給他，所以我就將背包拿給他」、「（問：有無看清楚被告拿
      刀？）我確定有東西押在我的脖子上，被告確實也有拿刀，我有看到」各等語
      屬實（見本院卷第三十八、三十九、四十頁）；而被告於警局九十年一月十日
      製作筆錄時，就警方詢問；九十年十一月三十日二十時二十五在台中市○○區
      ○○路與大昌街涉嫌持西瓜刀強案，是否為你本人所為？亦坦承：是伊所做無
      訛（同前偵卷第九頁反面）；其於檢察官偵查時復供稱：曾與被害人發生拉扯
      ，因伊力氣較大，就把皮包扯下，隨即與「阿龍」共騎機車逃走（同前偵卷第
      四十三頁）；從而被告與被害人二人間既有拉扯之舉，則在此近距離之拉、拒
      中，被害人就被告有無攜帶刀械抵住其脖子，當可親眼目擊之，且被害人為一
      弱女子，與被告素昧平生，對於是否曾遭被告以西瓜刀架在頸部，當屬記憶深
      刻之事，自無構陷被告之必要。況被告就該西瓜刀之作用如何，置於何處？先
      稱將刀藏在外套左側內裡之口袋內，嗣則改稱係將西瓜刀插在腰上（同前偵卷
      第四十三頁、五十一頁）；由被告前後供詞之齟齬、矛盾，更足見被告畏罪情
      虛，空言未持西瓜刀犯案，礙難採信。
（二）此外，被告於強得被害人乙○○前開皮包後，復將其中之諾基亞八二一０號手
      機一支，交由其不知情之妻子林芳怡，由林芳怡以二千元出售予陳呈俊所經營
      位於彰化市○○路三０三號之星華通訊行，九十年十二月十日下午十八時左右
      ，再由陳呈俊位於彰化市○○路一０六號「手機工廠」，以三千五百元販售予
      黃信華，亦經黃信華、林芳怡、陳呈俊於警訊中證述屬實，並有台灣大哥大股
      份有限公司、行動電話調查表、手機資源回收契約書、贓物領回保管書一份附
      卷稽（參同前偵卷第十四－二十一一頁、二十八－三十三頁）。
（三）綜上所述，本件被告確實持西瓜刀架住被害人頸部，致使被害人不能抗拒而強
      取被害人皮包應屬無疑，被告上開所辯，顯係事後推諉之詞，實委無足採。本
      件事證明確，被告上開犯行，洵堪認定，應予依法論科。
二、按西瓜刀，在客觀上足以對人之身體、生命構成威脅，屬兇器之一種。被告所為
    ，原係犯行為尚有效適用之懲治盜匪條例第五條第一項第一款之盜匪罪，被告行
    為後懲治盜匪條例，業於九十一年一月三十日經總統公布廢止，同年二月一日起
    失效；而刑法強盜等相關條文亦經總統於九十一年一月三十日同日修正公布施行
    ，同年二月一日起生效。考其立法之目的，在以修正後之刑法取代上開條例，避
    免修正前之刑法發生中間法定效力，故懲治盜匪條例雖曰廢止，然因廢止前後，
    被告行為在行為時至裁判時，均有刑罰規定，該條例之廢止，自屬刑法第二條第
    一項之行為後法律有變更；而非刑事訴訟法第三百零二條第四款，第三百八十一
    條，第三百九十三條第四款所稱之刑罰「廢止」，亦無所謂因前開條例之廢止而
    應回復適用修正前刑法相關條文之餘地，故應就被告之行為時有效之懲治盜匪條
    例與裁判時修正之刑法予以比較適用，經比較被告行為時所犯之懲治盜匪條例第
    五條第一項第一款規定及裁判時即修正後刑法第三百三十條第一項之法定刑，應
    以後者有利於被告，自應依刑法第二條第一項前段規定，適用裁判時即修正後刑
    法第三百三十條第一項罪刑論處。公訴人認應依刑法第三百二十八條第一項之普
    通強盜罪處斷，尚有未洽，惟起訴事實相同，爰依法變更起訴法條，又公訴人未
    及慮上開法律廢止及修正之相關規定，認應適用刑法第三百二十八條第一項之規
    定，亦有未洽，附此敘明。復查綽號「阿龍」之男子，約六十至六十二年次，業
    據被告供明在卷（本院卷第四十頁），被告與綽號「阿龍」之成年男子間，就上
    開加重強盜之犯行，有犯意聯絡及行為分擔，均為共同正犯。又被告曾於八十一
    年間因犯妨害家庭罪，於八十二年一月十五日經本院判處有期徒刑八年，於八十
    二年三月二十六日經最高法院駁回上訴確定，另於八十二年間因犯妨害自由罪，
    經臺灣彰化地方法院判處有期徒刑六月，於八十二年七月三十一日確定，並均於
    八十九年五月十五日縮刑期滿假釋出獄，有本院被告全國前案紀錄表附卷可考，
    其受有期徒刑之執行完畢，五年以內再犯有期徒刑以上之罪，為累犯，應依刑法
    第四十七條之規定加重其刑。原判決對被告論罪科刑，固非無據，惟被告一再堅
    稱本件不法所得為三千二百元，被害人乙○○雖曾一度供稱其皮包內有六千元現
    金（同前偵卷第十二頁）；嗣於本院則結證稱：伊當天有去領錢，到底有多少錢
    忘記了，有可能只有三千多元等語（見本院卷第三十九頁），是以被告既一再供
    稱伊強盜所得只有三千二百元，被害人復自承有可能只有三千餘元，此外又無其
    他積極事證足以證明吳女當時皮包內確有六千元，依罪疑唯輕之法則，應認被告
    本件強盜所得為三千二百元，而非原判決所認定之六千元，從而本件被告上訴意
    旨指摘原判決不當，雖無理由，但原判決既有如上之瑕疵，自應由本院予以撤銷
    改判。爰審酌被告年輕力盛，身強體壯，不思循正途謀生，其採取激烈手段強盜
    他人財物，將造成被害人心理上之恐懼甚鉅，惟因強盜所得財物價值非鉅，且並
    未對被害人為傷害身體、生命之行為，復審酌被告犯罪之動機、目的及犯罪後已
    坦認部分事實，態度良好等一切情狀，量處如主文第二項所示之刑。至供被告強
    盜用之西瓜刀一把，雖為被告所有，然因未扣案，且被告供稱業已丟棄而滅失，
    本院復查無任何積極證據足認其現尚存在，是爰不另宣告沒收，併此敘明。
三、據上論斷，應依刑事訴訟法第三百六十九條第一項前段、第三百六十四條、第二
    百九十九條第一項前段、第三百條，刑法第二條第一項前段、第二十八條、刑法
    第三百三十條第一項、第四十七條，判決如主文。
本件經檢察官丁○○到庭執行職務。
中      華      民      國　    九十一     年     六      月   二十七 　日
                                臺灣高等法院臺中分院刑事第七庭
                                      審判長法　官　林　榮　龍
                                      　　　法  官　江　錫　麟
              　　　法　官  謝  說  容
右正本證明與原本無異。
如不服本判決應於收受送達後十日內向本院提出上訴書狀，其未敘述上訴之理由者並
得於提起上訴後十日內向本院補提理由書（均須按他造當事人之人數附繕本）。
　　　　　　　　　　　　　　　　　　　　　　書記官  金  珍  華
中      華      民      國　    九十一     年     六      月   二十八 　日
刑法第三百三十條：
犯強盜罪而有第三百二十一條第一項各款情形之一者，處七年以上有期徒刑。
                  　　　　　　　　　　　　　　　　　　　　　　　　　　　Ｒ
